【裁判字號】    95,簡上,155
【裁判日期】    951003
【裁判案由】    詐欺
【裁判全文】
臺灣彰化地方法院刑事判決             95年度簡上字第155號
公  訴  人  臺灣彰化地方法院檢察署檢察官
上  訴  人
即  被  告  甲○○
上列上訴人因詐欺案件，不服本院九十五年度簡字第一四一號，
中華民國九十五年六月二十日第一審簡易判決（臺灣彰化地方法
院檢察署九十五年度偵字第二七二九號），提起上訴，本院管轄
之第二審合議庭判決如下：
    主      文
原判決撤銷。
甲○○幫助連續意圖為自己不法之所有，以詐術使人將本人之物
交付，處有期徒刑伍月，如易科罰金，以佰元折算壹日。
    事      實
一、甲○○明知他人收受帳戶之目的係欲隱匿真實身分，以供犯
    罪集團進行詐欺犯罪所用下，竟乃基於幫助他人詐欺取財之
    不確定故意，而其發生並不違背其本意之認識下，竟不顧他
    人所可能遭害之危險，容任他人藉以遂行犯罪，於不詳之時
    、地起，將其申設中華郵政股份有限公司台北六張犁郵局之
    帳戶（局號： 0000000號、帳號：073726號），在設定語音
    餘額查詢後，連同存摺、提款卡及提款密碼等物交予不詳姓
    名、年籍之成年人轉售供犯罪集團作為詐欺、存、提款、匯
    款之用，並以此方式幫助犯罪集團為詐欺犯行。嗣該犯罪集
    團以取得之甲○○帳戶為犯罪工具，先後於：（一）九十四
    年六月中旬間對丙○○佯稱中獎需繳交手續費為由，以此詐
    術致丙○○陷於錯誤，而於同年六月二十四日依指示匯入款
    項新臺幣（下同）八萬元予上開台北六張犁郵局金融帳戶內
    ；（二）、於九十四年五、六月間對乙○○佯稱中獎需繳交
    稅金為由，以此詐術致乙○○陷於錯誤，而於同年七月四日
    依指示匯入款項十萬元予上開台北六張犁郵局金融帳戶內。
    嗣該犯罪集團經警查獲，並陸續清查渠等交易帳戶之資料，
    始查悉上情。
二、案經彰化縣警察局報請臺灣彰化地方法院檢察署檢察官偵查
    起訴，聲請簡易判決處刑。
    理      由
一、上揭事實上訴人即被告雖於本院審理時矢口否認有何幫助詐
    欺犯行，辯稱：其帳戶、提款卡及密碼，係在台北市○○○
    路上泰平天國餐廳遺失，帳戶內沒有存款，密碼也未告知他
    人，並於九十四年七月八日發現遺失後隨即掛失云云，然查
    ：
  (一)被告於偵查中辯稱「帳戶及提款卡在開戶後一星期左右，
      在台北市○○○路遺失，掉的當天就發現不見，立即打電
      話掛失」云云，於本院審理時則辯稱「係在台北市○○○
      路泰平天國餐廳遺失，九十四年七月八日掛失」，並稱「
      平常即有隨身攜帶存摺及提款卡上街習慣，且時常檢視其
      隨身包包」等語，然其所辯稱遺失之地點前後不一，且倘
      若其所言，隨身攜帶存摺及提款卡並時常檢視，何以於帳
      戶等物遺失後一星期左右，始發現遺失事實，其所辯是否
      屬實，已非無疑。
  (二)次查，被告供稱上開帳戶於申設後尚未有存款，然依卷附
      台北六張犁郵局客戶交易清單所示，自九十四年六月十六
      日起，至同年七月四日止，該帳戶資金流動頻繁，且其中
      有十萬元、八萬元、十萬元款項分別由他號帳戶跨行轉入
      ，並非以現金存入；且若由其親自存入銀行，自無再於同
      日分次提領完畢之必要，是其上開所辯，顯與常理不符。
      再者，上開帳戶於九十四年七月四日仍有匯入及提領之紀
      錄，若確為被告所稱已遺失一星期左右，其對於正常使用
      中之帳戶有遺失遭竊之情事，自應迅速通知銀行並辦理掛
      失止付，被告卻未予聞問，亦與常理有違。
  (三)另者，詐欺取財集團以他人帳戶供作款項出入之帳戶，通
      常會先取得帳戶所有人之同意才使用，否則一旦帳戶所有
      人辦理掛失，被害人所匯入之款項即遭凍結無法提領，而
      帳戶所有人反可輕易辦理補發存摺、變更印鑑及密碼，將
      款項提領一空，衡以上情，犯罪集團當無甘冒此風險之理
      。是以，果若被告辯稱其所有上開帳戶資料均係遺失遭冒
      用等情為真，則持有上開帳戶資料之犯罪集團根本無法知
      悉帳戶所有人何時將辦理掛失止付，而被害人所匯入之款
      項是否可順利提領即處於不確定狀態，又豈會大費周章向
      他人詐騙後，要求被害人匯款至其無法擔保確可領用之帳
      戶內，而可能平白為帳戶申請使用人牟利之理。綜上，益
      徵被告上開所辯，與事實不符，應可認定被告所有上開銀
      行之帳戶資料係被告自行提供予他人使用。
  (四)被害人丙○○、乙○○遭不詳姓名、年籍成年人以電話佯
      稱其獲中獎，需繳交手續費或稅金等方式為由詐騙，而分
      別於九十四年六月二十四日、九十四年七月四日將八萬元
      、十萬元以轉帳之方式，匯入被告之上開銀行帳戶內等情
      ，業據被害人丙○○、乙○○二人於警詢時證述綦詳，復
      有中華郵政股份有限公司台北六張犁郵局帳戶開戶資料、
      交易明細、被害人乙○○提出之匯款單據、中華郵政儲匯
      處95年04月20日儲字第0950000635號函、台北六張犁郵局
      客戶交易清單等件附卷可稽，足見被告上開帳戶及提款卡
      確遭人作為詐騙被害人使用，被告上開所辯，均無可採，
      本件犯罪事證明確，被告犯行已堪認定。
二、被告行為後，刑法於九十四年二月二日修正公布，並於九十
    五年七月一日施行，關於本案應適用之新、舊法，茲比較如
    下：
  (一)刑法第二條第一項規定，係規範行為後法律變更所生新舊
      法律比較適用之準據法，於九十五年七月一日刑法施行後
      ，應適用刑法第二條第一項之規定，為「從舊從輕」之比
      較（最高法院九十五年五月二十三日第八次刑事庭會議決
      議第一點第一項參照）。
  (二)刑法第三十條雖就幫助犯之法條文字為部份修正，然此修
      正僅為法理之明文化，非屬法律之變更，應無庸依刑法第
      二條第一項為新舊法有利之比較（該條修正理由及最高法
      院九十五年第八次刑事庭會議決議第五點第二項之意旨參
      照）。
  (三)修正前罰金罰鍰提高標準條例第二條前段（現已刪除）規
      定，就其原定數額提高為一百倍折算一日，則本件被告行
      為時之易科罰金折算標準，應以銀元三百元折算一日，經
      折算為新臺幣後，應以新臺幣九百元折算為一日。惟修正
      後刑法第四十一條第一項前段則規定：「犯最重本刑為五
      年以下有期徒刑，而受六個月以下有期徒刑或拘役之宣告
      者，得以新臺幣一千元、二千元或三千元折算一日，易科
      罰金」，比較修正前後之易科罰金折算標準，以九十五年
      七月一日修正公布施行前之規定，較有利於被告，則應適
      用修正前刑法第四十一條第一項前段規定，定其折算標準
      。
  (四)依刑法第二條第一項規定為「從舊從輕」之新、舊刑法比
      較時，應就罪刑有關之共犯、未遂犯、連續犯、想像競合
      犯、牽連犯以及累犯加重、自首減輕、暨其他法定加減原
      因、與加減例等一切情形，綜其全部之結果，而為比較，
      再適用有利於行為人之法律處斷，而不得一部割裂分別適
      用不同之新舊法（最高法院二十四年上字第四六三四號判
      例意旨、九十五年第八次刑事庭會議決議參照）。則經綜
      合比較新、舊法之結果，以被告行為時之舊法較有利於被
      告，依刑法第二條第一項前段規定，本案自應適用被告行
      為時之法律即修正前刑法第四十一條第一項有關易科罰金
      之規定。
三、按連續幫助與幫助連續為不同之犯罪態樣，如基於概括犯意
    ，多次幫助他人犯罪，為連續幫助，該幫助者有多次犯罪行
    為；如以一幫助行為，幫助他人連續犯罪，則為幫助連續，
    就幫助犯而言，僅有一次犯罪行為；如幫助者以多次幫助行
    為幫助他人連續犯罪，則為連續幫助連續，該幫助犯及被幫
    助之正犯，均有多次之犯罪行為。查本件上開詐欺集團成員
    共同基於為自己不法所有之概括犯意，連續以上開之方式為
    詐術，使被害人丙○○、乙○○陷於錯誤，而將本人之財物
    交付，該詐欺集團成員所為，自均係犯刑法第三百三十九條
    第一項之連續詐欺取財罪。被告將其所有上開銀行帳戶之存
    摺、印章、提款卡及密碼交給該不詳姓名、年籍之成年人轉
    售供詐欺集團成員以供向他人詐騙財物，顯係基於幫助他人
    連續詐欺取財之犯意，且所為提供前開帳戶予他人之行為屬
    刑法詐欺取財罪構成要件以外之行為，其既以幫助他人犯罪
    之意思而參與犯罪構成要件以外之行為，故核被告所為，係
    犯刑法第三十條第一項、第三百三十九條第一項之幫助連續
    詐欺取財罪。原審判決對被告論罪科刑，固非無見，惟因上
    述刑法修正施行之結果，而不及就「易科罰金」之折算標準
    比較新、舊法之適用，致無可維持，故被告之上訴雖無理由
    ，仍應由本院撤銷改判。爰審酌被告犯罪之動機、方法、目
    的、被告之品性、擅自提供銀行帳戶供他人非法使用，助長
    社會犯罪風氣，且導致真正犯罪者逍遙法外，然念及被告本
    身並未實際參與本件詐欺取財犯行，責難性較小，犯罪所得
    之多寡，及其犯後態度等一切情狀，量處如主文所示之刑，
    並諭知如易科罰金之折算標準，以示懲儆。
據上論斷，應依刑事訴訟法第四百五十五條之一第一項、第三項
、第三百六十九條第一項前段、第三百六十四條、第二百九十九
條第一項前段，刑法第三百三十九條第一項、第三十條、修正前
刑法第四十一條第一項前段，罰金罰鍰提高標準條例第一條前段
、修正前罰金罰鍰提高標準條例第二條，判決如主文。
本件經檢察官洪紹文到庭執行職務。
中    華    民    國    95    年    10    月     3    日
                  刑事第一庭    審判長法  官  葉榮郎
                                      法  官  陳秋錦
                                      法  官  唐中興
以上正本證明與原本無異。
本件不得上訴。
中    華    民    國    95    年    10    月    4     日
                                      書記官   吳金良
中華民國刑法第339條
（普通詐欺罪）
意圖為自己或第三人不法之所有，以詐術使人將本人或第三人之
物交付者，處5年以下有期徒刑、拘役或科或併科1千元以下罰金
。
以前項方法得財產上不法之利益或使第三人得之者，亦同。
前二項之未遂犯罰之。


司法院資訊處製作；財團法人民間司法改革基金會備份。
